【裁判字號】    97,交聲,3236
【裁判日期】    971128
【裁判案由】    聲明異議
【裁判全文】
臺灣臺中地方法院交通事件裁定        97年度交聲字第3236號
原處分機關  交通部公路總局臺中區監理所
異  議  人  甲○○
即受處分人
上列異議人因違反道路交通管理處罰條例案件，對於交通部公路
總局臺中區監理所民國97年11月10日所為之處分（中監違字第裁
60-GE0000000號裁決書），聲明異議，本院裁定如下：
    主    文
原處分關於吊扣普通大貨車駕駛執照貳拾肆個月部分撤銷。
甲○○汽車駕駛人駕駛汽車，經測定酒精濃度超過規定標準，吊
扣小型車普通駕駛執照貳年。
    理    由
一、原處分機關交通部公路總局臺中區監理所（下稱原處分機關
    ）係以：受處分人即異議人甲○○（下稱受處分人）於民國
    97年8月9日22時25分許，駕駛車號 M9-6711號自用小客車（
    普通小型車），行經臺中市○○路○段526號前，因「酒後駕
    車，酒測呼氣值為0.79MG/L，並因而肇事致人受傷」之違規
    ，經臺中市警察局第 4分局南屯派出所警員，依違反道路交
    通管理處罰條例第35條第1項第1款規定當場舉發。嗣經原處
    分機關於97年11月10日，以中監違字第裁60-GE0000000號裁
    決書，依同條例第68條規定，吊扣其普通大貨車駕駛執照24
    個月，及依同條例第24條第1項第2款規定，施以道路交通安
    全講習，並以道路交通安全規則第53條雖就駕駛執照區分為
    小型車、大貨車、大客車、聯結車、輕型機車及重型機車駕
    駛執照等，並於小型車以上駕駛執照再區分普通及職業部分
    ，惟其係為我國車輛分類所為之區分，各類駕駛執照應考資
    格雖有一同之經歷需求，但其考驗及格，獲准駕車行駛道路
    之權利則為一致。有關違反道路交通管理處罰條例相關規定
    致須接受吊扣或吊銷駕駛執照處分者，意謂其違規行為對道
    路交通秩序之維持及道路交通安全已生較大之影響，故前述
    條例第68條規定吊扣或吊銷其持有各級車類之駕駛執照，以
    限制其繼續駕車行駛道路之權利，其係屬駕駛行為之限制，
    並不因所持駕駛執照種類不同而有所差異，故認原處分之裁
    罰應無違誤。
二、本件受處分人聲明異議意旨略以：受處分人係駕駛自用小客
    車（普通小型車）違規，卻被吊扣普通大貨車駕駛執照，嚴
    重影響其生計，爰聲明異議，請求撤銷原處分，僅吊扣小型
    車普通駕駛執照等語。
三、按汽車駕駛人飲用酒類或其他類似物後，其吐氣所含酒精濃
    度超過每公升0.25毫克，不得駕車；汽車駕駛人，駕駛汽車
    經測試檢定酒精濃度超過規定標準者，處新臺幣 1萬5000元
    以上 6萬元以下罰鍰，並當場移置保管其車輛及吊扣其駕駛
    執照1年，因而肇事致人受傷者，並吊扣駕駛執照2年；道路
    交通安全規則第114條第2項、道路交通管理處罰條例第35條
    第1項第1款分別定有明文。又按道路交通管理處罰條例第68
    條業於94年12月14日修正，並自95年3月1日施行，修正前之
    道路交通管理處罰條例第68條規定：「汽車駕駛人，因違反
    本條例及道路交通安全規則之規定，受吊扣或吊銷駕駛執照
    處分時，吊扣或吊銷其持有各級車類之駕駛執照。」，其立
    法意旨在於違規行為對道路交通秩序之維持及道路交通安全
    已生較大之影響，故規定吊扣或吊銷其持有各級車類之駕駛
    執照，以限制其繼續駕車行駛道路之權利，其係屬駕駛行為
    之限制，並不因所持駕駛執照種類不同而有所差異。而修正
    後之道路交通管理處罰條例第68條規定：「汽車駕駛人，因
    違反本條例及道路交通安全規則之規定，受吊銷駕駛執照處
    分時，吊銷其持有各級車類之駕駛執照。」，其立法理由略
    以：「原條文將違法或違規駕駛人所持有各級車類之駕駛執
    照一併吊扣或吊銷，失之過酷，影響人民工作及生活甚鉅，
    爰修正之」等語。故依修正後道路交通管理處罰條例第68條
    之規定，受吊扣駕駛執照處分，不再吊扣其持有各級車類之
    駕駛執照，僅於受吊銷駕駛執照處分時，始吊銷其持有各級
    車類之駕駛執照，而限縮修正前條文之適用範圍，即受吊扣
    駕駛執照處分，不再本條規定適用之列。是依上開規定受吊
    銷駕照處分者，仍維持吊銷其持有各級車類之駕駛執照，至
    於受吊扣駕照處分者，則僅吊扣其違法或違規當時所駕駛車
    輛之駕駛執照，不再吊扣其持有各級車類之駕駛執照，其理
    甚明。
四、經查，受處分人甲○○於97年8月9日22時25分許，駕駛車號
    M9-6711號自用小客車（普通小型車），行經臺中市○○路○
    段 526號前，因「酒後駕車，酒測呼氣值為0.79MG/L，並因
    而肇事致人受傷」之違規，經臺中市警察局第 4分局南屯派
    出所警員，依違反道路交通管理處罰條例第35條第1項第1款
    規定當場舉發等情，為受處分人所不爭執，並有舉發違反道
    路交通管理事件通知單在卷可稽。而原處分機關依道路交通
    管理處罰條例第35條第1項第1款規定裁處受處分人吊扣普通
    大貨車駕駛執照24個月等情，亦有違反道路交通管理事件裁
    決書附卷可參，受處分人上開違規行為，固堪以認定。惟受
    處分人之違規行為係發生於97年8月9日，自應適用修正後之
    道路交通管理處罰條例第68條規定。且修正後道路交通管理
    處罰條例第68條之規定，既將「吊扣」等字刪除，是依上開
    說明，受處分人受吊扣駕駛執照處分時，自不得再吊扣其持
    有各級車類之駕駛執照，故原處分機關於作成吊扣駕駛執照
    處分時，應就行為人所應吊扣之駕駛執照種類予以限定，始
    符合依法行政原則。而受處分人為本件違規行為時，係駕駛
    自用小客車（普通小型車），此有臺中市警察局中市警交字
    第 GE0000000號舉發違反道路交通管理事件通知單附卷可憑
    ，依上揭說明，其應受之處分為限制其駕駛自用小客車之權
    利，即吊扣其小型車普通駕駛執照。揆諸前開說明，其依法
    所受之處分應為限制其駕駛小型車之權利，即吊扣其小型車
    普通駕駛執照，原處分機關未審酌及此，逕為裁罰，即難認
    為允當，從而本件受處分人之異議為有理由，爰撤銷原處分
    關於「吊扣普通大貨車駕駛執照24個月」之處分，並就撤銷
    部分改諭知如主文第2項所示之處罰。
五、至於公路機關因汽車駕駛人取得高 1級車類之駕駛資格者，
    應換發駕駛執照，並准其駕駛較低級車類之車輛，而已領有
    大貨車駕駛執照者，得駕駛小型車、輕型機器腳踏車的規定
    ，而於實務上僅逐級核給汽車駕駛執照 1張，致持有大貨車
    駕駛執照者，因駕駛普通小型車違規，而須吊扣小型車普通
    駕駛執照時，產生技術層面之困難，惟行政機關本應時時因
    應法令之變更，而精進其行政執行成效，斷不得因技術層面
    之困難，而置相關法令於不顧，甚或逾越比例原則，是技術
    層面的問題，要難據為原處分並無不當之理由，併此敘明。
據上論斷，應依道路交通管理處罰條例第 87條第2項，道路交通
案件處理辦法第20條之規定，裁定如主文。
中    華    民    國    97    年    11    月    28    日
                  交通法庭  法  官  陳  得  利
上正本證明與原本無異。
如不服本裁定，應於送達後5日內，向本院提出抗告狀。
                            書記官  鐘  麗  芳
中    華    民    國    97    年    11    月    28    日


司法院資訊處製作；財團法人民間司法改革基金會備份。
